臺灣臺中地方法院刑事判決　　　　　　100年度交訴字第245號
公　訴　人　臺灣臺中地方法院檢察署檢察官
被　　　告　陳子豐
上列被告因肇事逃逸等案件，經檢察官提起公訴（100年度偵字
第6504號），本院合議庭裁定由受命法官獨任進行簡式審判程序
，判決如下：
    主          文
陳子豐行使偽造特種文書，足以生損害於公眾及他人，累犯，處
有期徒刑肆月；又因過失傷害人，處有期徒刑參月；又駕駛動力
交通工具肇事，致人受傷而逃逸，累犯，處有期徒刑捌月。應執
行有期徒刑壹年。
    犯罪事實及理由
一、犯罪事實
  (一)陳子豐前因施用毒品案件，經法院判處有期徒刑4月確定，
    於民國99年2月28日易科罰金執行完畢。
  (二)陳子豐因原先所使用之汽車被撞壞，而向綽號「阿廷」（音
    同字不詳）不詳姓名年籍之友人借用車輛，「阿廷」遂於99
    年10月26日前之某日，在臺中市○○路與文心路口，將1部
    懸掛車牌號碼2471-TN號之黑色馬自達汽車交予陳子豐（真
    正車牌號碼2471-TN號之黑色馬自達汽車係登記於李碧華名
    下，由陳仕偉使用，汽車及車牌均未失竊），因「阿廷」於
    交付上開汽車時並未交代其與車主之關係或該車來源，亦未
    約定返還日期，陳子豐已可預見該車有可能是偽造車牌之車
    輛，但因有使用車輛之需求，仍基於縱若該車確為偽造車牌
    之車輛亦不違背其本意之行使偽造特種文書犯意，予以收受
    並作為代步使用，而行使該偽造之車牌，足以生損害於監理
    機關對於車輛車牌管理之正確性及真正車牌所有人、使用人
    之權益。
  (三)嗣陳子豐駕駛上開懸掛偽造車牌之汽車，於99年10月26日上
    午5時許，沿南投縣南投市○○路由南往北方向行駛，行經
    中興路三和加油站前時，本應注意車前狀況及兩車併行之間
    隔，並隨時採取必要之安全措施，且依當時天候晴、柏油路
    面乾燥無缺陷亦無障礙物、視距良好等情形，並無不能注意
    之情勢，竟疏於注意及此，貿然駕車直行。適有蘇育雍騎乘
    車牌號碼336-DMC號重型機車搭載李明蒨，沿中興路由南往
    北方向行駛，亦行經三和加油站前，陳子豐駕駛之汽車右側
    車身即與蘇育雍騎乘之機車左側車身發生擦撞，蘇育雍、李
    明蒨因而人車到地，蘇育雍受有軀幹磨損或擦傷、血尿等傷
    害，李明蒨則受有右肘、前臂及腕磨損或擦傷、右髖挫傷、
    血尿等傷害。
  (四)陳子豐於上開駕駛動力交通工具致人受傷後，未報警處理，
    亦未採取任何救護措施，反而另基於肇事逃逸之犯意，駕車
    逃離現場。嗣經目擊者記下車牌，而循線查獲上情。
二、上開犯罪事實，業據被告陳子豐於本院審理時坦承不諱，核
    與證人蘇育雍、李明蒨、陳仕偉、證人即事發當時自行駕車
    與被告同行之被告友人張賢文於警詢、偵查中證述等情節均
    相符合，並有道路交通事故現場圖及調查報告表(一)、(二)各1
    份、衛生署南投醫院診斷證明書2紙、交通事故照片6張、監
    視器畫面翻拍照片2張、真正車牌號碼2471-TN號汽車照片4
    張、真正車牌號碼2471-TN號自用小客車行照、車號查詢汽
    車車籍資料各1紙在卷可稽，足見被告確有駕駛車輛與告訴
    人蘇育雍、李明蒨發生交通事故之事實甚明。按汽車行駛時
    ，駕駛人應注意車前狀況及兩車併行之間隔，並隨時採取必
    要之安全措施，道路交通安全規則第94條第3項定有明文。
    本件被告為領有駕駛執照之人，駕車自應注意及此，而事故
    發生當時天候晴、柏油路面乾燥無缺陷亦無障礙物、視距良
    好，有上開道路交通事故調查報告表(一)可佐，依當時情形，
    又無不能注意之情事，竟疏未注意車前狀況及兩車併行之間
    隔，即貿然駕車直行，以致撞及告訴人2人之機車左側，機
    車因而倒地，使告訴人2人受有前揭傷害，被告顯有過失，
    且其過失行為與告訴人2人受傷之結果間，具有相當因果關
    係甚明。
三、按刑法上之故意，分為直接故意（確定故意）與間接故意（
    不確定故意），「行為人對於構成犯罪之事實，明知並有意
    使其發生者」為直接故意；「行為人對於構成犯罪之事實，
    預見其發生而其發生並不違背其本意者」為間接故意，刑法
    第13條第1項、第2項定有明文。本件被告於偵查中供稱其向
    「阿廷」借車沒有約定好要借多久，復於本院審理時自承其
    不清楚「阿廷」跟車主是什麼關係，當時心想只要有車可以
    用就好，所以沒有去想該車可能是贓車或偽造車牌等語，足
    見被告對於該車有可能是偽造車牌之車輛，應有所預見，且
    不違背其本意，惟被告猶仍收受並作為代步使用，其有行使
    偽造特種文書之不確定故意存在，應堪認定。
四、綜上所述，被告自白與事實相符。本件事證明確，被告犯行
    均堪認定。
五、論罪科刑
  (一)按汽車牌照為公路監理機關所發給，固具有公文書性質，惟
    依（舊）道路交通安全規則第12條之規定，汽車牌照為行車
    之許可憑證，應屬刑法第212條所列特許證之一種，最高法
    院著有63年台上字第1550號判例可資參照。
  (二)故核被告所為，係犯刑法第216條、第212條之行使偽造特種
    文書罪、同法第284條第1項前段之過失傷害罪及同法第185
    條之4之肇事逃逸罪。
  (三)按數行為於同時同地或密切接近之時地實施，侵害同一之法
    益，各行為之獨立性極為薄弱，依一般社會健全觀念，在時
    間差距上，難以強行分開，在刑法評價上，以視為數個舉動
    之接續施行，合為包括之一行為予以評價，較為合理，則屬
    接續犯，而為包括之一罪，最高法院著有86年台上字第3295
    號判例可資參照。本件被告收受上開懸掛偽造車牌之車輛後
    多次駕駛而行使偽造特種文書之犯行，時地密切接近，侵害
    法益同一，為接續犯，應僅論以一罪。
  (四)被告以一過失行為同時使告訴人2人受傷，侵害其2人之身體
    法益，觸犯2過失傷害罪，為想像競合犯，應依刑法第55 條
    規定從一罪論處。
  (五)被告所犯上開3罪，犯意各別，行為互殊，應予分論併罰。
  (六)被告前因施用毒品案件，經法院判處有期徒刑4月確定，於
    99年2月28日易科罰金執行完畢，有卷附臺灣高等法院被告
    前案紀錄表可憑，其於有期徒刑執行完畢後5年內故意再犯
    本案有期徒刑以上之行使偽造特種文書罪及肇事逃逸罪，就
    該2罪部分為累犯，應依刑法第47條第1項規定加重其刑。
  (七)爰審酌被告使用懸掛偽造車牌之車輛，足生損害於監理機關
    對於車輛車牌管理之正確性及真正車牌所有人、使用人之權
    益，其駕車未注意車前狀況及兩車併行之間隔之過失程度，
    告訴人2人之受傷情形，被告肇事後未採取救護措施反而逃
    逸，迄未與告訴人2人達成和解，事後坦承全部犯行等一切
    情狀，分別量處如主文所示之刑，並定其應執行之刑。
  (八)被告所行使之偽造車牌2面，未據扣案，且依被告所述，該
    車牌及車輛為「阿廷」所交付，非屬被告所有，爰不予諭知
    沒收。
六、公訴意旨另以：被告陳子豐基於偽造特種文書之犯意，於99
    年10月26日前之某日，以不詳方式，偽造2471-TN號車牌，
    而認被告此部分行為涉犯刑法第212條之偽造特種文書罪嫌
    。按犯罪事實應依證據認定之，無證據不得認定犯罪事實，
    刑事訴訟法第154條第2項定有明文。本件被告到案後，均供
    稱該車牌是連同汽車向他人借用所得，而卷內並無證據資料
    足以證明該車牌乃被告所偽造，本院復查無其他積極證據足
    資認定被告有此部分公訴意旨所指之偽造特種文書犯行，惟
    公訴意旨認此部分若成立犯罪，與被告經起訴成罪之行使偽
    造特種文書罪間，有吸收犯之實質上一罪關係，爰不另為無
    罪之諭知。
據上論斷，應依刑事訴訟法第273條之1第1項、第299條第1項前
段，刑法第216條、第212條、第284條第1項前段、第185條之4、
第55條、第47條第1項、第51條第5款，刑法施行法第1條之1，判
決如主文。
中    華    民    國   100    年    8     月    5     日
                  刑事第四庭    法  官  羅智文
以上正本證明與原本無異。
如不服本判決應於收受判決後10日內，向本院提出上訴書狀，並
應敘述具體理由；其未敘述上訴理由者，應於上訴期間屆滿後20
日內向本院補提理由書（均須按他造當事人之人數附繕本）「切
勿逕送上級法院」。
                                書記官  洪菘臨
中    華    民    國   100    年    8     月    5     日
附錄本案論罪科刑法條全文
刑法第185條之4
駕駛動力交通工具肇事，致人死傷而逃逸者，處6月以上5年以下
有期徒刑。
刑法第284條第1項前段
因過失傷害人者，處6月以下有期徒刑、拘役或5百元以下罰金。
刑法第212條
偽造、變造護照、旅券、免許證、特許證及關於品行、能力服務
或其他相類之證書、介紹書，足以生損害於公眾或他人者，處1
年以下有期徒刑、拘役或3百元以下罰金。
刑法第216條
行使第210條至第215條之文書者，依偽造、變造文書或登載不實
事項或使登載不實事項之規定處斷。